【裁判字號】    92,易,1376
【裁判日期】    920523
【裁判案由】    竊盜
【裁判全文】
臺灣板橋地方法院刑事判決                        九十二年度易字第一三七六號
    公  訴  人  臺灣板橋地方法院檢察署檢察官
    被      告  乙○○
右列被告因竊盜案件，經檢察官提起公訴〔九十二年度偵字第五五三六號〕，本院判
決如左：
    主  文
乙○○無罪。
    理  由
壹、公訴意旨略以：乙○○意圖為自己不法之所有，於民國〔下同〕八十九年七月二
    十六日，在臺北市○○路師範大學旁，竊取甲○○放於機車後置物箱內之壹拾伍
    張支票；嗣於八十九年九月初，乙○○將其中壹張發票日為八十九年十月二日、
    票據號碼ＡＡ０一五四０九號、票面金額新台幣〔下同〕陸仟壹佰零伍元之支票
    ，持在臺北市○○路元帥閣日本料理店內消費，並交付陳嘉娸，後因陳女在其銀
    行帳戶內提示而被查獲，因認被告乙○○涉刑法第三百二十條第一項之竊盜犯嫌
    。
貳、按犯罪事實應依證據認定之，無證據不得推定其犯罪事實，又不能證明被告犯罪
    應諭知無罪之判決，刑事訴訟法第一百五十四條、第三百零一條第一項定有明文
    。又認定犯罪事實應憑積極證據，倘積極證據不足以為不利於被告事實之認定時
    ，即應為有利被告之認定，更不必有何有利之證據，最高法院三十年上字第八一
    六號著有判例。所謂「積極證據足以為不利被告事實之認定」，依據同院七十六
    年臺上字第四九八六號判例意旨，係指據為訴訟上證明之全盤證據資料，在客觀
    上以達於通常一般之人均不致於有所懷疑，而得確信被告確曾犯罪之程度；若未
    達到此一程度，而有合理懷疑之存在時，即無從為被告有罪之確信。公訴人認被
    告涉竊盜犯嫌，係以〔一〕陳嘉娸於警訊及臺灣臺北地方法院檢察署指述明確。
    〔二〕右開支票為甲○○失竊之壹拾伍張支票中之壹張，經甲○○指證明確。〔
    三〕右開支票影本壹件等為據；訊據被告乙○○，堅決否認犯罪，答辯意旨略以
    ：〔一〕伊未有右開竊盜犯行。〔二〕伊之國民身分證於八十九年三月間遺失，
    並提出補發國民身分證申請書影本壹件為據。〔三〕伊不認識陳嘉娸，未曾至元
    帥閣日本料理店內消費，雖陳嘉娸於指認『相片』時謂伊〔乙○○〕係犯嫌，惟
    指認伊〔乙○○〕本人時則謂伊〔乙○○〕沒有犯嫌那麼高。〔四〕右開支票之
    背書非伊之筆跡，所載住址亦非伊之住址等。
參、查：
    一、查陳嘉娸固曾於警訊時指認乙○○之『口卡相片』後，陳述：乙○○就是拿
        右開支票給渠〔陳嘉娸〕之人〔參見臺灣臺北地方法院檢察署九十年度偵字
        第八三五二號卷第三頁背面、第四頁〕，於偵訊中〔被告未到場〕『未』指
        認乙○○『本人』時，陳述意旨同上〔參見臺灣臺北地方法院檢察署九十年
        度偵緝字第九八五號卷第二二頁背面、第二三頁正面〕。惟於「九十一年一
        月十四日」偵訊時，公訴人命陳嘉娸指認到場之被告乙○○後，陳嘉娸陳述
        ：「身高差了快『拾』公分，臉也『不像』... 真的跟本人〔指交付右開支
        票與陳嘉娸之人〕不像。」〔參見同上卷第三三頁正、背面〕。陳嘉娸指認
        『口卡相片』、『被告本人』之右開陳述，殊不相同，似此情節，不能認陳
        嘉娸『指述明確』。又陳嘉娸指認之『口卡相片』係被告於「八十五年十二
        月三十一日」補領國民身分證時提出之照片，此有右開口卡片影本足參〔附
        臺灣臺北地方法院九十年度偵字第八三五二號卷第四頁〕，距「八十九年十
        二月十七日」陳嘉娸指認時近『肆年』，右開口卡相片復僅係『脫帽半身照
        片』，據之無從窺見影像表彰之人之身高、體形。然指認『犯嫌本人』時，
        則兼含容貌、身高、體形之辨認，是陳嘉娸於指認乙○○『本人』時陳述：
        「身高差了快『拾』公分，臉也『不像』... 真的跟本人〔指交付右開支票
        與陳嘉娸之人〕不像。」。據陳嘉娸陳述被告與犯嫌『身高』『差了快拾公
        分』酌之，被告顯非交付右開支票與陳嘉娸之人，未便據陳嘉娸於警訊時指
        認『口卡相片』之陳述，為不利於被告之論據。
    二、右開支票為甲○○失竊之壹拾伍張支票中之壹張，固經甲○○於警訊及偵訊
        時指述在卷〔參見臺灣臺北地方法院檢察署九十年度偵字第八三五二號卷第
        五頁、第六頁正面、第二二頁，同署九十年度偵緝字第九八五號卷第三三頁
        背面〕，但，甲○○未曾指訴被告乙○○為竊取右開支票之人，以甲○○指
        訴被害情節，不能生被告涉右開竊盜犯嫌之確信。
    三、被告乙○○陳述伊之國民身分證於八十九年三月間遺失，業據其提出補發國
        民身分證申請書影本壹件為據，信為真正。查被告簽署於補發國民身分證申
        請書上所為「乙○○」之簽名式，類行草〔如附表編號二〕，尤以『水』之
        酌之，上情益明。被告於警訊及偵查中簽署之署押，其中『水』字亦以類行
        草植之〔參見臺灣臺北地方法院檢察署九十年度偵緝字第九八五號卷第十五
        頁正面、第二七頁背面、第三三頁背面、第四六頁背面〕，公訴人命被告乙
        ○○當庭書立之簽名式亦然〔參見同上卷第四七頁〕。惟系爭支票『背書』
        『乙○○』則植以『正楷』，且筆筆分明〔如附表編號一〕，貳者運筆習性
        迥異，據此，附表編號一、二所示簽名式，顯非同一人簽署，凡此情節，為
        有利於被告之認定，即認系爭支票『背書』如附表編號一所示『乙○○』，
        非被告親簽，即不能以系爭支票『背書』如附表編號一之簽名式而為不利於
        被告之論據；被告原住臺北縣中和市○○○○路一三六巷三弄十之一號，此
        有被告之國民身分證正、背面影本可按〔附臺灣臺北地方法院檢察署九十年
        度偵緝字第九八五號卷第四八頁、第四九頁〕。惟系爭支票背書人註記之住
        址卻係「北縣中和市○○○○路二段一三六巷三弄十號─一」〔參見臺灣臺
        北地方法院檢察署九十年度偵字第八三五二號卷第十五頁〕，與被告之住址
        不同。被告以右開支票之背書非伊之筆跡，所載住址亦非伊之住址等否認犯
        罪，非屬無據。
    四、綜合起訴書所引陳嘉娸、甲○○之指述暨系爭支票影本壹件為據，在客觀上
        未達於通常一般之人均不致於有所懷疑，而得確信被告確曾犯罪之程度，尚
        有合理懷疑之存在，無從為被告有罪之確信，即屬不能證明被告犯罪，爰依
        法為無罪之諭知。
據上論斷，應依刑事訴訟法第三百零一條第一項，判決如主文。
本案經檢察官王正皓到庭執行職務。
中      華      民      國      九十二      年      五      月  二十三  日
                                  臺灣板橋地方法院刑事第五庭
                                          法  官  陳  福  來
右正本證明與原本無異。
如不服本判決，應於判決送達後十日內，向本院提出上訴狀。
                                          書記官  林  兆  嘉
中      華      民      國      九十二      年      五      月  二十六  日


司法院資訊處製作；財團法人民間司法改革基金會備份。
